【裁判字號】    97,訴,667
【裁判日期】    990226
【裁判案由】    損害賠償
【裁判全文】
臺灣桃園地方法院民事判決               97年度訴字第667號
原      告  甲○○
訴訟代理人  許淑玲律師
被      告  乙○○
訴訟代理人  蔡榮德律師
上列當事人間請求侵權行為損害賠償事件，經本院刑事庭以95年
度桃交附字第184 號刑事附帶民事訴訟裁定移送民事庭審理，本
院於民國99年2 月4日言詞辯論終結，判決如下：
    主  文
原告之訴及假執行之聲請均駁回。
訴訟費用由原告負擔。
    事實及理由
壹、程序事項：
    按訴狀送達後，原告不得將原訴變更或追加他訴，但擴張或
    減縮應受判決事項之聲明者，不在此限，民事訴訟法第255
    條第1 項第3 款定有明文。本件原告於起訴時聲明請求被告
    給付新台幣（下同）889,577 元，及自起訴狀繕本送達翌日
    起至清償日止，按年息百分之5 計算之利息。嗣於本院審理
    中，將上開訴之聲明變更為被告應給付原告2,169,519 元，
    及其中731,477 元自起訴狀繕本送達翌日起，其中640,000
    元自民國97年4 月10日擴張聲明狀繕本送達之翌日起，其中
    798,042 元自民事準備書(二)暨調查證據聲請狀繕本送達之翌
    日起，均至清償日止，按年息百分之5 計算之利息，核屬擴
    張或減縮應受判決事項之聲明，與前揭規定相符，應予准許
    ，合先敘明。
貳、實體事項：
一、原告主張：
  (一)被告於95年5 月11日下午6 時許，駕駛牌照號碼KB-0873 號
    自用小貨車（下稱系爭自小貨車），沿桃園縣八德市○○路
    往長興路方向行駛，於行經興豐路與廣興路口（下稱系爭路
    口）時，理應注意行經閃光黃燈之交岔路口，應減速慢行，
    而依當時情形，上述廣興路口建築物興建角度已向內縮，行
    駛於上述興豐路上之車輛均可清楚看見廣興路口來車，並無
    遭建築物遮蔽視線之情形存在，且原告於系爭路口網狀線前
    停等時，即有看見距離系爭路口尚有20多公尺之被告所駕駛
    之系爭自小貨車，被告自亦可於距離系爭路口20公尺前看見
    原告所騎乘車號HXI-046 重型機車（下稱系爭機車），而防
    止本件車禍之發生，被告並無不能注意之情事。倘被告就廣
    興路路段來車狀況有視線上之死角，則被告更應減速慢行或
    於路口停等，待確定左右兩側並無來車時，始通過系爭路口
    ，被告竟疏未注意逕自通過該路口，致系爭自小貨車左前車
    頭，撞擊沿上述廣興路左轉往興豐路由原告駕駛之系爭機車
    左側車身，原告因而人車倒地，並受有右足部脫手套性深度
    撕裂傷、右足第1 掌趾骨掌骨間關節脫臼之傷害，原告所有
    之系爭機車亦因而受損。
  (二)原告行經系爭路口時，業依規定於路口暫停，因見被告之系
    爭自小貨車與系爭路口尚有約6 、7 部小貨車即約20多公尺
    之距離，先行行駛至系爭交岔路口之原告車輛有優先通行權
    ，原告因而通過系爭路口，並無違反道路交通標誌標線設置
    規則第211 條及道路交通安全規則第102 條第1 項規定。是
    本件車禍之發生係因被告行經系爭路口時，疏未注意減速慢
    行小心通過所致，並非因原告自上述廣興路竄出，逆向行駛
    而發生。又兩造車輛碰撞位置已接近上述興豐路中線，非於
    廣興路口附近，且兩車撞擊點分別為系爭自小貨車左前方車
    頭及系爭機車左側腳踏板處，顯見原告係於通過系爭路口相
    當距離後始遭被告撞及，且原告通行系爭路口之初，系爭自
    小貨車與系爭路口仍有相當距離，若非被告疏未注意車前狀
    況，且未依規定減速慢行小心通過，應不至於撞及原告所騎
    乘之系爭機車。而原告遭撞擊後，因撞擊力道過大當場昏迷
    ，亦可見被告駕駛之系爭自小貨車確有相當車速。
  (三)事故現場無煞車痕，無從證明被告車輛時速未超過10公里，
    故不得單以事故現場之煞車痕跡作為認定被告行車車速之依
    據。兩車發生撞擊之處，與系爭機車撞擊後未經人為移動後
    所停放之處相距1.1 公尺，足認系爭自小貨車在撞擊系爭機
    車時，應有相當之速度。而本件事故現場並無煞車痕跡，更
    足以證明被告疏未注意車前狀況、未於車禍發生前採取煞車
    等必要之安全措施，被告顯有過失。
  (四)被告既有疏未注意車前狀況、行經閃黃燈號誌路口未減速接
    近注意安全小心通過之違規情事存在，縱認原告未讓被告所
    駕系爭自小貨車先行通過系爭路口屬違規，被告亦不得主張
    免除其過失責任。原告因本件車禍受傷，所需醫療費用共78
    ,717元、看護費用62,0 00 元、不能工作損失1,360,000 元
    、減少勞動能力損失358, 042元、支出機車修理費10,760元
    ，另原告因被告之行為受傷，傷口深及筋骨，至今歷經2 次
    手術，治療期間每晚均因痛楚難當無法入眠，精神上或身體
    上均受有極大之痛苦，亦得請求非財產上之損害賠償300,00
    0 元，以上原告所受損害合計為2,169,519 元等語。爰依侵
    權行為之法律關係，聲明求為判決：被告應給付原告2,169,
    519 元，及其中731,477 元自起訴狀繕本送達翌日起，其中
    640,000 元自97年4 月10日擴張聲明狀繕本送達之翌日起，
    其中798,042 元自民事準備書(二)暨調查證據聲請狀繕本送達
    之翌日起，均至清償日止，按年息百分之5 計算之利息。並
    陳明願供擔保，請准宣告假執行。
二、被告則抗辯：
  (一)本件車禍之發生被告並無過失，係因原告未停車、減速，並
    搶先左轉快速逆向行至被告車道，而撞擊被告駕駛之系爭自
    小貨車，原告騎乘之系爭機車亦因而向左傾倒，兩造碰撞之
    位置位於上述廣興路口中線前方，就路權而言，原告之系爭
    機車應先禮讓被告直行，且被告行經路口時即以時速約10公
    里低速前行，已減速慢行且未超速，現場亦未發現超過2 公
    尺之煞車痕，益徵被告時速確在10公里左右，而兩造撞擊之
    處與被告機車相距1.1 公尺，係因事故發生後被告為救出原
    告而移動該機車所致，非因撞擊作用力造成。又被告行經系
    爭路口前，因右側為建築物遮蔽，案發當時無法看見上述廣
    興路有無來車，被告無法預為防止車禍結果之發生而無過失
    。縱認被告有未減速之疏失，惟系爭路口被告既有權優先通
    行，如被告正常前行未必發生本件車禍之結果，亦無因果關
    係可言，是被告不應負侵權行為損害賠償責任。
  (二)縱認被告須負損害賠償責任，惟原告於95年5 月29日後之醫
    療行為乃醫療過失所致，該部分之醫療支出與看護費用與車
    禍無關。又原告請求之金額應扣除健保給付之金額。另80,0
    00元之彈性衣及矽膠90,000元之整型費用，均非必要費用，
    且原告未請看護，其請求看護費用自屬無據。此外，原告主
    張每月收入40,000元亦屬無據，其請求系爭機車修理費部分
    應扣除折舊。另其請求非財產上損害300,000 元顯屬過高。
    又原告無照駕駛且未禮讓被告先行，至少應負9 成以上之過
    失等語。聲明求為判決：原告之訴及假執行之聲請均駁回。
    並陳明如受不利之判決，願供擔保，請准宣告免為假執行。
三、得心證之理由
  (一)本件原告主張被告於上述時、地駕駛系爭自小貨車與原告騎
    乘之系爭機車發生撞擊，致原告因而人車倒地，並受有右足
    部脫手套性深度撕裂傷、右足第1 掌趾骨掌骨間關節脫臼之
    傷害，系爭機車亦因而受損等情，業據其提出財團法人聖保
    祿醫院（下稱聖保祿醫院）出具之醫療費用明細表及診斷證
    明書、敏盛綜合醫院出具之醫療費用收據及診斷證明書、系
    爭機車修復估價單等件為證（參見本院95年度桃交附民字第
    184 號卷第9 至11頁、第13、14、16頁、本院卷第54頁），
    被告對此亦不爭執，復經本院向桃園縣政府警察局八德分局
    調取本件事故之相關卷宗核閱無訛，是原告此部分主張堪信
    屬實。惟原告主張本件車禍之發生，係因被告之過失所致，
    則為被告所否認，並執前詞置辯。
  (二)按構成侵權行為損害賠償責任之過失，包含雖非故意，但按
    其情節應注意能注意，而不注意之情形，以及對於侵權行為
    之事實，雖預見其能發生而確信其不發生之情形，此有最高
    法院93年度台上字第2180號判決可供參酌。所謂「應注意」
    ，係指行為人法律上負有注意義務，而「能注意」則應考量
    所盡注意義務之程度，至「不注意」則指行為人負有注意義
    務而未盡相當之注意，非謂一有損害結果發生，即具有過失
    ，倘已盡相當注意，仍不能注意者，則不具過失。次按民法
    上所謂過失，以其欠缺注意之程度為標準，可分為抽象之過
    失、具體之過失，及重大過失三種。應盡善良管理人之注意
   （ 即依交易上一般觀念，認為有相當知識經驗及誠意之人應
    盡之注意）而欠缺者，為抽象之過失，應與處理自己事務為
    同一注意而欠缺者，為具體之過失，而侵權行為損害賠償責
    任過失之有無，應以是否怠於善良管理人之注意為斷，茍非
    怠於此種注意，即不得謂之有過失，亦有最高法院42年台上
    字第865 號、19年上字第2746號判例可參。
  (三)經查，被告於警訊時陳稱：伊所駕車輛沒移動，對方車輛（
    即系爭機車）有移動，傷者（即原告）遭機車壓到，我為救
    護傷者而移動車輛等語（參見本院卷第50頁），參以原告於
    警訊時亦陳稱：其所駕車輛遭對方移動( 當時擔心影響交通
    ，所以對方移動車輛），對方車輛沒有移動等語（參見本院
    卷第52頁），足見桃園縣政府警察局交通隊八德交通小隊於
    事發後前往現場所製作之道路交通事故現場圖及拍攝之現場
    照片均與事發當時之現狀不符，故上開道路交通事故現場圖
    上雖標示系爭機車之車頭與系爭自小貨車之左前車頭間之平
    行距離有1.1 公尺之遠，但尚難據此認定此係因系爭自小貨
    車車速過快，導致系爭機車遭系爭自小貨車撞離。又原告於
    警訊時，尚明確知悉系爭機車曾遭被告移動，是原告主張其
    遭被告撞擊後，因撞擊力道過大當場昏迷，被告駕駛之系爭
    自小貨車確有相當車速云云，與事實不符，不足採信。
  (四)次查，依聖保祿醫院95年5 月25日診斷證明書記載，原告因
    本件車禍受到左腳壓傷併皮膚壞死、左側第1 趾骨關節脫位
    、頭部外傷及臉部擦傷等傷害，且聖保祿醫院95年9 月28日
    診斷證明書亦載明原告之左腳有壓迫性深度撕裂傷及右足第
    1 掌趾骨掌骨關節脫臼等情（參見前揭附民卷第13、14頁）
    ，核與被告於本院審理中所述原告左彎時因太急，左腳伸出
    來，導致腳踝勾到伊的車牌，當時原告車體往內斜，原告車
    子的檔板有跟伊的車子的左前方撞到大致吻合，參以兩造均
    不爭執系爭自小貨車於事故發生後均未移動，足認本件事故
    之撞擊點應在上開道路交通事故現場圖上所標示之系爭自小
    貨車左前車頭處。再者，依該現場圖所示，系爭自小貨車停
    車處之車道寬度為8 公尺，系爭自小貨車左前車頭及左後車
    尾距對向車道邊線距離分別為6.5 公尺及6.3 公尺，顯見系
    爭自小貨車並未跨越中線行駛，而係原告騎乘之系爭機車確
    有逆向行駛，才導致本件事故之發生。參以國立交通大學行
    車事故鑑定意見書第3 點後段亦記載系爭自小貨車車頭尚未
    超越廣興路東緣路邊線，且其左側尚有廣大空間，推斷系爭
    機車係小半徑左轉或提前左轉，始得造成等語（參見本院卷
    第217 頁），核與本院之上開認定相符。
  (五)按機器腳踏車左轉彎時，應距交岔路口30公尺前顯示方向燈
    或手勢，換入內側車道或左轉車道，行至交岔路口中心處左
    轉，並不得占用來車道搶先左轉，道路交通安全規則第99條
    第2 項、第102 條第1 項第5 款定有明文。經查，兩造發生
    碰撞之地點係位於系爭自小貨車之左前車頭處，已如前述，
    而原告自上述廣興路欲左轉進入興豐路時，理應行經廣興路
    與興豐路之中心點後，方能左彎繼續前進，然本件事故發生
    時，系爭自小貨車之車頭仍未逾原告行經之廣興路對向車道
    邊緣線，且系爭自小貨車之停車地點亦未跨越中心線，顯見
    原告已占用廣興路之對向車道搶先左轉。又系爭自小貨車自
    興豐路進入系爭路口前，左側車身距離對向車道邊緣線均有
    6 公尺以上，而該路段之路寬為8 公尺，扣除系爭自小貨車
    之車身寬度後，可知被告駕駛之系爭自小貨車與伊行進方向
    之右方道路邊緣線相距甚短，而依現場照片所示，被告於行
    經事發地點前，右側均有建築物遮蔽伊之視線（參見本院95
    年度桃交簡字第2904號卷第13、14頁），系爭路口之建築物
    有內縮，然須原告遵守上開道路交通規則左轉時，被告始能
    注意到原告騎乘之系爭機車，因本件原告提前左轉，直接切
    入被告行進之車道內，縱為有相當駕駛經驗之人亦無從注意
    ，是被告抗辯伊無法看見上述廣興路有無來車，且無從預為
    防止本件車禍之發生等語，應屬可採。準此，自難認被告就
    本件事故之發生有何過失。雖臺灣省桃園縣區車輛行車事故
    鑑定委員會95年9 月28日桃縣行字0955202880號函附鑑定意
    見書、臺灣省車輛行車事故覆議鑑定委員會96年1 月2 日府
    覆議字第0950200666號函，及國立交通大學行車事故鑑定意
    見書分別謂：「被告駕駛自用小貨車，行經閃光黃燈號誌路
    口，未減速接近注意安全小心通過，為肇事次因」、「被告
    駕駛小貨車，行經閃光黃燈路口，未注意車前狀況，為肇事
    次因」（見本院卷第79頁至第81頁、第217 頁），然本件肇
    事原因係因原告嚴重違規，提前左轉斜切進入被告行進之車
    道內所致，且事發前系爭自小貨車右側均有建築物遮蔽被告
    之視線，事發地點復在系爭自小貨車剛駛離上述建築物之際
    ，自難強求被告遇此突發情形仍能即時停車，況且，依卷內
    資料所示，亦無法證明被告駕駛系爭自小貨車進入系爭路口
    時，有車速過快或未減速接近之情形，故不能遽依開鑑定意
    見為有利於原告之認定。
四、綜上所述，被告對於本件事故之發生並無過失。從而，原告
    依侵權行為之法律關係，請求被告給付2,169,519 元，及其
    中731,477 元自起訴狀繕本送達翌日起，其中640,000 元自
    97年4 月10日擴張聲明狀繕本送達之翌日起，其中798,042
    元自民事準備書(二)暨調查證據聲請狀繕本送達之翌日起，均
    至清償日止，按年息百分之5 計算之利息，為無理由，應予
    駁回。又原告之訴既經駁回，其假執行之聲請失所附麗，應
    併予駁回。
五、本件事證業臻明確，兩造其餘攻擊防禦方法及所提證據，經
    本院審酌後，核與判決結果不生影響，爰不一一予以論述，
    附此敘明。
六、據上論結，本件原告之訴，為無理由，依民事訴訟法第78條
    ，判決如主文。
中    華    民    國    99    年    2     月    26    日
                  民事第一庭    法  官  林哲賢
以上正本證明與原本無異
如對本判決上訴，須於判決送達後20日內向本院提出上訴狀
中    華    民    國    99    年    2     月    26    日
                                書記官  陳佳彬

司法院資訊處製作；財團法人民間司法改革基金會備份。
